【裁判字號】    95,簡上,507
【裁判日期】    950817
【裁判案由】    違反電信法等
【裁判全文】
臺灣高雄地方法院刑事判決             95年度簡上字第507號
上  訴  人  臺灣高雄地方法院檢察署檢察官
被      告  乙○○
選任辯護人  林雪娟律師
上列上訴人因被告違反電信法等案件，不服本院高雄簡易庭中華
民國95年3 月16日95年度簡字第714 號簡易判決（聲請簡易判決
處刑案號：94年度偵字第27306 號），提起上訴，本院管轄之第
二審合議庭判決如下：
    主  文
上訴駁回。
    事實及理由
一、本案經本院審理結果，認第一審以被告乙○○所為係犯電信
    法第56條第1 項之盜用他人電信設備罪，刑法第337 條之侵
    占遺失物罪，判處有期徒刑3 月，如易科罰金，以300 元折
    算1 日，其認事用法均無違誤，量刑亦屬妥當，應予維持，
    並引用第一審判決書記載之事實、證據及理由（如附件）。
二、上訴人上訴意旨略以：被告遭查獲時並無悔改坦承認罪之意
    ，是在告訴人即被害人丙○○會同高雄小港機場警察調閱事
    發當時錄影帶，確認被告犯罪後，始坦承侵占告訴人遺失之
    皮包及內容物，惟又改口辯稱雖拾獲該皮包，但僅取用行動
    電話，其餘物品已隨手丟棄云云，然經告訴人反覆檢視錄影
    帶，除清楚確認被告侵占並將告訴人皮包帶離現場外，並無
    被告所稱在當場將皮包丟回現場之情事，被告從案發至今，
    除一再謊言諉詞外，並未見其有悔意，原審卻載有「被告犯
    後極具悔意」，顯與事實不符。又原審認被告犯罪不法利益
    僅為新臺幣（下同）184 元，然事實上被告侵占告訴人之物
    品總值，單是皮包內之美金4,000 餘元、港幣7,000 餘元、
    人民幣3,000 餘元，折算為新臺幣將近20餘萬元，尚不包括
    價值數百萬元之重要筆記本及國畫1 幅，原審所認即有違誤
    ，爰請撤銷改判等語。
三、惟查：
(一)上訴人雖執前詞提起上訴，然參以告訴人於警詢時陳稱：伊
    所遺失之公事包內，除行動電話外，包括伊的中華民國護照
    、臺灣居民來往大陸通行證各1 本，米黃色的腰帶內裝有港
    幣約6,300 元，但伊不記得美金、人民幣之數目，還有國畫
    1 幅、大小本筆記本及通訊錄各1 本云云（見警詢第2 頁）
    ，復於偵訊時改口陳稱：公事包內有美金、港幣、人民幣均
    為幾千元，美金的面額100 元、50元、20元都有，及國畫1
    幅云云（見偵卷第8 頁），嗣於請求上訴人提起上訴時陳稱
    ：皮包內有美金4,000 餘元、港幣7,000 餘元、人民幣3,00
    0 餘元，折算為新臺幣將近20餘萬元，還有價值數百萬元之
    重要筆記本及國畫1 幅云云（見95年度簡上字第507 號卷第
    6 頁），是由上開告訴人歷次供詞觀之，就其所遺失公事包
    內之物品及外幣金額等，前後供述不一，再參以警詢時距案
    發時間最為接近，應係記憶最為深刻之際，而告訴人對於公
    事包內所遺失之物品及外幣金額，卻語焉不詳，迄至距離案
    發時已逾9 個多月請求上訴人提起上訴時，始明確指訴所遺
    失之外幣金額，實與常情有悖，其指訴是否可採，已非無疑
    ，且告訴人對於公事包內所遺失之物品乙節，自始未能舉證
    以實其說，難認真實，上訴人空言指摘原判決顯有違誤云云
    ，不足採信。
(二)按法官於有罪判決中，究應如何量處罪刑，為實體法賦予審
    理法官裁量之刑罰權事項，法官行使此項裁量權，自得依據
    個案情節，參諸刑法第57條所定各款犯罪情狀之規定，於該
    法定刑度範圍內，基於合義務性之裁量，量處被告罪刑，此
    項量刑之裁量權，乃憲法所保障法官獨立審判之核心，法院
    行使此項裁量權，雖非得任意為之，仍應受一般法律原理原
    則之拘束，即仍須符合法律授權之目的、法律秩序之理念、
    國民法律感情及一般合法有效之慣例等規範，尤其應遵守比
    例原則及平等原則之意旨，否則即可能構成裁量濫用之違法
    （最高法院86年度台上字第7655號判決參酌），然如非有裁
    量逾越或裁量濫用之明顯違法情事，自不得擅加指摘其違法
    或不當，即使上級法院對下級法院裁量權之審查，亦應同此
    標準，此不僅在保障法官不受任何制度外之不當干涉，更保
    障法官不受制度內的異質干涉，此方符憲法第80條所宣示獨
    立審判之真義；易言之量刑輕重係屬事實審法院得依職權自
    由裁量之事項，苟已斟酌刑法第57條各款所列情狀而未逾越
    法定刑度，不得遽指為違法（最高法院72年臺上字第6696號
    、75年臺上字第7033號判例可資參照），又在同一犯罪事實
    與情節，如別無其他加重或減輕之原因，下級審量定之刑，
    亦無過重或失輕之不當情形，則上級審法院對下級審法院之
    職權行使，原則上應予尊重（最高法院85年度臺上字第2446
    號判決可資參酌），查，原審依卷內證據判斷，認被告所犯
    電信法第56條第1 項之盜用他人電信設備罪、刑法第337 條
    之侵占遺失物罪，罪證明確，並衡酌被告貪圖小利，侵占告
    訴人遺失之公事包及其內之物品，侵害告訴人之財產權益後
    ，復盜用他人電信設備以獲取免費使用行動電話通信服務，
    不僅紊亂行動電話公司客戶資料，更使得行動電話公司受有
    無法追償電話費用之風險，迄今仍未與告訴人達成和解，賠
    償告訴人之損失，惟念及被告前無犯罪前科紀錄，有臺灣高
    等法院被告前案紀錄表1 紙在卷可佐，素行尚稱良好，而被
    告因盜打他人電信設備獲得之財產上不法利益僅184 元，金
    額不高，且被告犯後坦承犯行，堪認尚具悔意等一切情形，
    綜此而量處被告有期徒刑3 月，並未逾越法定刑的範圍，復
    衡以被告於警詢、偵查及本院審理中，均坦承犯行，並與告
    訴人試行和解，然因和解金額高達500 多萬元，以致和解未
    果等情，原審就其行為手段及犯後態度之審酌因素並無違誤
    ，是原審依刑事訴訟法第449 條第1 項但書、第3 項、第45
    0 條第1 項，電信法第56條第1 項、第60條，刑法第11條、
    修正前刑法第56條、第337 條、修正前刑法第55條、修正前
    刑法第41條第1 項，罰金罰鍰提高標準條例第1 條前段、修
    正前罰金罰鍰提高標準條例第2 條，量處有期徒刑3 月，並
    諭知易科罰金之折算標準，認事用法及量刑均無不當，應予
    維持。公訴人依告訴人之請求提起上訴，為無理由，應予駁
    回。
(三)至被告及辯護人辯護意旨均請求宣告緩刑等語，惟被告自案
    發迄今已逾1 年，仍未與告訴人達成和解等情，業據告訴人
    於本院審理時指訴甚詳，並為被告所不否認，本院審酌上情
    ，仍認不宜宣告緩刑，附此敘明。
四、末查，被告行為後，刑法及刑法施行法業於94年2 月2 日經
    總統以華總一義字第09400014901 號令修正公布，並於95年
    7 月1 日施行（下稱新刑法，修正前刑法下稱舊刑法），參
    酌最高法院95年5 月23日刑事庭第8 次會議決議，新刑法第
    2 條第1 項之規定，係規範行為後法律變更所生新舊法律比
    較適用之準據法，於新刑法施行後，應適用新刑法第2 條第
    1 項之規定，為「從舊從輕」之比較。另於比較時應就罪刑
    有關之共犯、未遂犯、想像競合犯、牽連犯、連續犯、結合
    犯，以及累犯加重、自首減輕暨其他法定加減原因（如身分
    加減）與加減比例等一切情形，本於統一性及整體性原則，
    綜其全部罪刑之結果而為比較。本院審酌：（一）連續犯部
    分：被告行為後，刑法第56條連續犯之規定，業已修正刪除
    ，並於95年7 月1 日施行，則被告之犯行，因行為後新法業
    已刪除連續犯之規定，此刪除雖非犯罪構成要件之變更，但
    顯已影響行為人刑罰之法律效果，自屬法律有變更，依新法
    第2 條第1 項規定，比較新、舊法之結果，以舊法較為有利
    於行為人；（二）被告於行為時之刑法第41條第1 項前段規
    定：「犯最重本刑為5 年以下有期徒刑以下之刑之罪，而受
    6 個月以下有期徒刑或拘役之宣告，因身體、教育、職業、
    家庭之關係或其他正當事由，執行顯有困難者，得以1 元以
    上3 元以下折算一日，易科罰金。」又被告行為時之易科罰
    金折算標準，修正前罰金罰鍰提高標準條例第2 條前段（現
    已刪除）規定，就其原定數額提高為100 倍折算1 日，則本
    件受刑人行為時之易科罰金折算標準，應以銀元300 元折算
    1 日，經折算為新臺幣後，應以新臺幣900 元折算為1 日。
    惟95年7 月1 日修正公布施行之刑法第41條第1 項前段則規
    定：「犯最重本刑為5 年以下有期徒刑以下之刑之罪，而受
    6 個月以下有期徒刑或拘役之宣告者，得以新臺幣1000元、
    2000元或3000元折算1 日，易科罰金。」比較修正前後之易
    科罰金折算標準，以95年7 月1 日修正公布施行前之規定，
    較有利於受刑人，則應依刑法第2 條第1 項前段，適用修正
    前刑法第41條第1 項前段規定，定其折算標準；（三）被告
    行為後，刑法第33條第5 款業於94年2 月2 日修正公布，並
    自95年7 月1 日起施行；修正後刑法第33條第5 款規定「罰
    金：新臺幣1000元以上，以百元計算之。」，與修正前刑法
    第33條第5 款規定「罰金：1 元以上。」不同，經比較新舊
    法結果，以被告行為時之舊法較為有利於被告；（四）刑法
    施行法第1 條之1 規定：「中華民國94年1 月7 日刑法修正
    施行後，刑法分則編所定罰金之貨幣單位為新臺幣。94年1
    月7 日刑法修正時，刑法分則編未修正之條文定有罰金者，
    自94年1 月7 日刑法修正施行後，就其所定數額提高為30倍
    。但72年6 月26日至94年1 月7 日新增或修正之條文，就其
    所定數額提高為3 倍。」，是刑法第337 條有關罰金刑處罰
    之規定已有修正，惟經比較增訂之刑法施行法第1 條之1 與
    被告行為時之罰金罰鍰提高標準條例第1 條前段、現行法規
    所定貨幣單位折算新臺幣標準第2 條結果，2 者規定適用之
    結果並無不同；（五）被告係犯刑法第337 條之侵占遺失物
    罪、電信法第56條第1 項之盜用他人電信設備罪，上開二罪
    間有方法、目的之牽連關係，而被告行為後，修正後之刑法
    刪除第55條關於牽連犯之規定，是本件被告所犯上開侵占遺
    失物罪與盜用他人電信設備罪具有牽連犯之關係，依被告行
    為時即修正前刑法第55條之規定，應從一重之盜用他人電信
    設備罪處斷，而修正後之刑法既已刪除牽連犯之規定，其所
    犯上述各罪係個別獨立，應依數罪併罰之規定分論併罰，經
    比較新舊法之規定，以被告行為時之舊法較為有利於被告。
    準此，經綜合比較上開法律變更之情形，以舊法較有利於被
    告，自應一體適用修正前刑法之規定。原判決雖未及比較適
    用，經本院比較結果，仍應適用行為時法，已如前述，則原
    判決適用行為時法即無不當，自不構成撤銷之事由，併此敘
    明。
五、據上論斷，應依刑事訴訟法第455 條之1 第1 項、第3 項、
    第368 條、第373 條，判決如主文。
本案經檢察官甲○○到庭執行職務。
中    華    民    國    95    年    8     月    17    日
                  刑事第三庭  審判長法  官  張意聰
                                    法  官  施添寶
                                    法  官  錢衍蓁
以上正本證明與原本無異。
不得上訴。
中    華    民    國    95    年    8     月    17    日
                                    書記官  周美
附錄本案論罪科刑法條全文︰
刑法第337條
意圖為自己或第三人不法之所有，而侵占遺失物、漂流物或其他
離本人所持有之物者，處500 元以下罰金。
電信法第56條：
意圖為自己或第三人不法之利益，以有線、無線或其他電磁方式
，盜接或盜用他人電信設備通信者，處5 年以下有期徒刑，得併
科新台幣150 萬元以下罰金。
意圖供自己或第三人盜接或盜用他人電信設備通信，而製造、變
造或輸入電信器材者，處1 年以上7 年以下有期徒刑，得併科新
台幣3 百萬元以下罰金。意圖供第三人盜接或盜用他人電信設備
通信，而販賣、轉讓、出租或出借電信器材者，亦同。
意圖供自己或第三人犯罪之用而持有前項之電信器材者，處3 年
以下有期徒刑，得併科新台幣50萬元以下罰金。
第 1 項及第 2 項之未遂犯罰之。


司法院資訊處製作；財團法人民間司法改革基金會備份。
